最　高　行　政　法　院　裁　定
　　　　　　　　　　　　　　　　　　 94年度裁字第02302號
聲　請　人　丙○○
　　　　　　丁○○
　　　　　　乙○○
共　　　同
訴訟代理人　潘正芬律師
　　　　　　陳修君律師
相　對　人　臺北縣政府
代　表　人　甲○○
上列聲請人因都市計畫事件，對於中華民國93年11月25日本院
93年度裁字第1502號裁定，聲請再審。本院裁定如下：
　　主  文
再審之聲請駁回。
再審訴訟費用由聲請人負擔。
　　理  由
按當事人對於本院所為裁定聲請再審，必須原裁定具有行政訴訟
法第273條第1項、第2項所列情形之一者，始得為之。而行政訴
訟法第273條第1項第1款所謂「適用法規顯有錯誤者」，係指原
裁定所適用之法規與該案應適用之現行法規相違背，或與解釋判
例有所牴觸者而言。至於法律上見解之歧異，聲請人對之縱有爭
執，要難謂為適用法規錯誤，自不得據為聲請再審理由。查本件
聲請人因與相對人間都市計畫事件，對於民國91年8月29日臺北
高等行政法院90年度訴字第6131號裁定（下稱原審裁定）提起抗
告，經本院93年度裁字第1502號裁定（下稱原裁定），略以︰「
按司法院釋字第148號解釋：主管機關變更都市計劃，行政法院
認非屬於對特定人所為之行政處分，人民不得對之提起行政訴訟
，以裁定駁回。該項裁定，縱與同院判例有所未合，尚不發生確
定終局裁判適用法律或命令是否牴觸憲法問題。又司法院釋字第
156號解釋：主管機關變更都市計畫，係公法上之單方行政行為
，如直接限制一定區域內人民之權利、利益或增加其負擔，即具
有行政處分之性質，其因而致特定人或可得確定之多數人之權益
遭受不當或違法之損害者，自應許其提起訴願或行政訴訟以資救
濟，本院釋字第148號解釋應予補充釋明。其解釋理由謂主管機
關變更都市計畫，係公法上之單方行政行為，如直接限制一定區
域內人民之權利、利益或增加其負擔，即具有行政處分之性質，
其因而致使特定人或可得確定之多數人之權益遭受不當或違法之
損害者，依照訴願法第1條、第2條第1項及行政訴訟法第1條之規
定，自應許其提起訴願或行政訴訟，以資救濟。始符憲法保障人
民訴願權或行政訴訟權之本旨。此項都市計畫之個別變更，與都
市計畫之擬定、發佈及擬定計畫機關依規定五年定期通盤檢討所
作必要之變更，並非直接限制一定區域內人民之權益或增加其負
擔者，有所不同。亦即主管機關變更都市計畫，如係個案變更，
則係公法上之單方行政行為，如直接限制一定區域內人民之權利
、利益或增加其負擔，即具有行政處分之性質，其因而致使特定
人或可得確定之多數人之權益遭受不當或違法之損害者，自應許
其提起訴願或行政訴訟，以資救濟；但如係通盤檢討所作必要之
變更，非屬於直接限制一定區域內人民之權益或增加其負擔者，
人民不得對之提起行政訴訟。相對人依都市計畫法第26條暨都市
計畫定期通盤檢討實施辦法第24條規定，於81年7月27日以81北
府工都字第212525號函請土城市公所自81年7月29日起張貼公告
變更土城（頂埔地區）都市計畫（第2次通盤檢討）案，公告徵
求意見30天，其後並依都市計畫法第19條規定將該都市計畫（第
2次通盤檢討）草案計畫書、圖以82年10月23日82北府工都字第
212572號函請土城市公所自82年10月26日起張貼公開展覽30天，
審議過程中，由土城市公所提出該都市計畫區內劃設殯葬專用區
之陳情意見，後納入「縣都委會決議後逾公開展覽期限公民或團
體陳情意見綜理表」併同縣都委會決議事項報經臺灣省都市計畫
委員會及內政部都市計畫委員會審議通過後，內政部88年8月24
日台88內營字第8874288號函核定在案，以88年10月13日89北府
工都字第326654號公告變更土城（頂埔地區）都市計畫（第2次
通盤檢討）案，並自88年10月18日起發布實施。相對人依據都市
計畫法第26條規定所為之通盤檢討所作之變更，有變更土城（頂
埔地區）都市計畫（第2次通盤檢討）書附於原處分卷可按，抗
告人（即本件聲請人，下同）尚不得對之提起行政行政訴訟。再
者，89年7月1日現行訴願法施行前之訴願法第9條第1項規定按訴
願自機關之行政處分或決定書達到之次日起，應於30日內提起之
。與現行訴願法第14條第1項、第2項規定訴願之提起，應自行政
處分達到或公告期滿之次日起30日內為之。利害關係人提起訴願
者，前項期間自知悉時起算。但自行政處分達到或公告期滿後，
已逾3年者，不得提起有別。相對人（即本件相對人，下同）在
內政部88年8月24日台88內營字第8874288號函核定後，以88年10
月13日89北府工都字第326654號公告變更土城（頂埔地區）都市
計畫（第2次通盤檢討）案，並自88年10月18日起發布實施，係
在現行訴願法施行前已公告在案，據抗告人陳稱都市計畫區域內
之抗告人乙○○等人，對此公告不服，卻遲至90年5月29日始向
內政部提起訴願，有蓋有內政部收文條碼日期章戳之訴願書附於
訴願卷可稽，顯逾當時法定訴願期間；其餘在都市計畫區域外之
抗告人等人，抗告人稱彼等為利害關係人。惟其餘在都市計畫區
域外之抗告人等人，彼等並未主張彼等有何具體權利或法律上保
護之利益因本件都市計畫受有損害，且彼等既緊鄰本件都市計畫
區域，當在公告期間，已知悉本件都市計畫，則原裁定誠認抗告
人不具備起訴合法要件之結果，尚無不合。原審裁定未就抗告人
之主張詳為論述，雖有未洽，惟與抗告人在原審之訴應予駁回之
裁判結果初無二致，仍應認本件抗告為無理由，而予駁回。」等
語為得心證之理由，裁定駁回聲請人之抗告。本院經核原裁定所
適用之法規與該案應適用之法規並不相違背，與函釋、解釋意旨
亦無相牴觸之情形，即無首開說明所稱之適用法規顯有錯誤之再
審事由。聲請人無非以法律上見解之歧異，執前程序所為主張，
並為原裁定所不採之事由再行爭執，要非可採。從而，尚難認為
原裁定有聲請人所指適用法規顯有錯誤之再審事由，再審之聲請
應予駁回。
據上論結，本件再審之聲請為無理由，爰依行政訴訟法第283條
、第278條第2項、第104條、民事訴訟法第95條、第78條、第85
條第1項前段，裁定如主文。
中　　華　　民　　國　　94　　年　　10　　月　　31　　日
                  第三庭審判長法  官　徐　樹　海
                              法  官　吳　錦　龍
                              法  官　黃　合　文
                              法  官　林　茂　權
                              法  官　鄭  小  康
以  上  正  本  證  明  與  原  本  無  異
中　　華　　民　　國　　94　　年　　10　　月　　31　　日
　　　　　　　　　　　　　　　書記官　王　褔　瀛
